【裁判字號】    98,訴,2202
【裁判日期】    990408
【裁判案由】    損害賠償
【裁判全文】
臺灣板橋地方法院民事判決              98年度訴字第2202號
原      告  乙○○
被      告  甲○○原名吳福、.
訴訟代理人  蔡明熙律師
上列當事人間請求損害賠償事件，於中華民國99年3月25日言詞
辯論終結，本院判決如下：
    主          文
被告應給付原告新臺幣壹佰壹拾柒萬元，及自中華民國八十四年
四月十八日起至清償日止按週年利率百分之五計算之利息。
訴訟費用由被告負擔。
本判決於原告以新臺幣肆拾萬元為被告預供擔保後，得為假執行
；被告於執行標的物拍定、變賣、或物之交付、或假執行執行程
序終結前，以新臺幣壹佰壹拾柒萬元為原告預供擔保，或將請求
之標的物提存後，得免為假執行。
    事 實 及 理 由
壹、當事人之主張：
一、原告方面：
    聲明：被告應給付原告新臺幣（下同）117萬元，及自民國
    84年4月18日起至清償日止按週年利率百分之五計算之利息
    。並陳明原告願供擔保以代釋明，請准宣告假執行。
    其陳述及所提出之證據如下：
(一)緣原告向被告購買坐落三峽鎮○○段成福小段466地號土地
    （下稱系爭土地）。於84年4月18日簽訂土地買賣所有權移
    轉契約書，並陸續交付價金117萬元；然被告一直未辦理土
    地過戶事宜，且聯絡不到被告，原告使覺事有蹊蹺，最近至
    中和分局查詢，方知被告吳福已改名吳承浩，原告遂又至地
    政機關查詢才知本筆土地已數次移轉，惟被告自始即非系爭
    土地之所有權人。被告明知系爭土地並非己有，竟基於為自
    己不法所有之犯意，向原告謊稱為土地所有權人，使原告陷
    於錯誤而與之簽訂買賣契約，並交付價金，且將價金侵占入
    己拒不歸還，致原告受有財產上之損害；原告屢次催討，亦
    均未獲置理。
(二)被告答辯並非事實，我買之後被告就避不見面不願處理。我
    希望能夠要那些錢，被告說要還錢，但是目前都沒有還我。
(三)依民法第229條第1項規定，給付有確定期限者，債務人自期
    限屆滿時起，負遲延責任。且依民法第254條，契約當事人
    之一方遲延給付者，他方當事人得定相當期限催告其履行，
    如於期限內不履行時，得解除其契約。原告已寄出存證信函
    通知被告處理土地所有權移轉登記，被告於期限內仍未履行
    ，因此依民法第259條第2款規定，契約解除時，當事人雙方
    回復原狀之義務，受領之給付為金錢者，應附加自受領時起
    之利息償還之。又依民法第179條規定，無法律上之原因而
    受利益，致他人受損害者，應返還其利益。雖有法律上之原
    因，而其後已不存在者，亦同。為此狀請求法院擇一為原告
    勝訴之判決。
(四)證據：提出土地買賣所有權移轉契約書、匯款申請書、土地
    登記簿謄本、板橋文化路郵局99年1月20日第950號存證信函
    及郵政掛號郵件收件回執等影本為證據。
二、被告方面：
    聲明：請求駁回原告之訴；並陳明如受不利之判決，願供擔
    保請求免為假執行。
    其陳述及所提出之證據如下：
(一)原告是依據何種法律關係提起本訴？尚不明瞭：
  １、倘原告係依據民法第92條之被詐欺而為意思表示，行使撤
      銷權，則因系爭之不動產買賣契約係簽訂於84年4月18日
      ，至原告提起本訴之日─98年10月12日，核算起來已超過
      14年，是依民法第93條規定，已超過10年之除斥期間，故
      原告所提起之本訴，尚不能認為有理由。
  ２、倘原告係依據侵權行為之法律關係而提起本訴，則依據民
      法第197條第1項規定，因侵權行為所生之損害賠償請求權
      ，其消滅時效自侵權行為時起算，最長為10年，而系爭之
      不動產買賣契約係簽訂於84年4月18日，是算至94年4月17
      日早已罹於10年之消滅時效，從而，原告所提起之本訴，
      亦不能認為有理由。
(二)被告對於系爭三峽鎮○○段成福小段466地號之土地並非沒
    有所有權，只是被告當初購買系爭土地時是借名信託登記在
    林昭美名下，此觀原告於起訴時所附之證三土地登記簿謄本
    之所有權部，主登記次序拾壹載有「所有權人林昭美，持分
    1/3」，及被告所具之刑事告訴狀及板橋地檢署通知即可知
    之。
(三)證據：提出土地登記簿謄本、甲○○97年9月22日刑事告訴
    狀、臺灣板橋地方法院檢察署98年度偵字第27570號通知等
    影本為證據。
貳、得心證之理由：
一、原告主張其於84年4月18日與被告就坐落臺北縣三峽鎮○○
    段成福小段466地號土地所有權權利範圍二分之一訂定買賣
    契約，約定價金為117萬元，原告並已付款，且被告迄今仍
    未將土地所有權移轉予原告等情，為被告所不爭執，並有原
    告提出之土地買賣所有權移轉契約書、匯款申請書、土地登
    記簿謄本等影本為證據，則原告此部分主張自堪信為真實。
二、原告又主張被告迄今仍未履行將前揭土地移轉予原告，且經
    原告以存證信函催告被告旅行等節，並提出板橋文化路郵局
    99年1月20日第950號存證信函及郵政掛號郵件收件回執（99
    年2月5日寄達）等影本為證據（見本院卷第41頁反面），亦
    為被告所不爭執，則原告此部分主張亦堪信為真實。按「給
    付無確定期限者，債務人於債權人得請求給付時，經其催告
    而未為給付，自受催告時起，負遲延責任。其經債權人起訴
    而送達訴狀，或依督促程序送達支付命令，或為其他相類之
    行為者，與催告有同一之效力。」、「契約當事人之一方遲
    延給付者，他方當事人得定相當期限催告其履行，如於期限
    內不履行時，得解除其契約。」，民法第229條第2項、第25
    4條分別定有明文。經查，本件原告所提出之土地買賣所有
    權移轉契約書影本為向地政機關申請為移轉登記格式之契約
    書，其上並無關於履行期限約定之記載，此有該契約書影本
    在卷可參（見本院卷第4頁），而兩造復未提出其他證據證
    明雙方有另行約定履行期限之事實，則本件兩造間之買賣契
    約關係應屬於給付無確定期限之債，當可認定；又原告於99
    年1月20日以郵局存證信函催告被告以：「敬啟者：緣本人
    前向台端購買坐落三峽鎮○○段成福小段466地號之土地，
    於民國84年4月18日簽訂土地買賣所有權移轉契約書並陸續
    交付價金新台幣117萬元整，是查台端迄今仍未將辦理土地
    移轉登記所需證件及資料交付代書俾以辦理所有權移轉登記
    ，誠影響本人權益甚鉅。為此，本人特函文通知台端，盼台
    端能本諸誠信，於函到三日內辦妥上開土地所有權之移轉登
    記，逾期未辦理，逕以此函為解除契約之意思表示，不另通
    知。」等語，該存證信函並已於99年2月5日寄達被告，此有
    前揭存證信函影本在卷可參，原告復於99年2月11日提出之
    準備書狀中為主張解除契約之表示，則依前揭法條規定，被
    告於受原告之催告後，即負遲延責任，且自被告收受原告催
    告之存證信函後，迄未履行出賣人所應負移轉買賣標的所有
    權之義務，則原告主張解除雙方間之就前揭土地所成立之買
    賣契約一節，即屬可採。
三、按「契約解除時，當事人雙方回復原狀之義務，除法律另有
    規定或契約另有訂定外，依左列之規定：一、由他方所受領
    之給付物，應返還之。二、受領之給付為金錢者，應附加自
    受領時起之利息償還之。三、受領之給付為勞務或為物之使
    用者，應照受領時之價額，以金錢償還之。四、受領之給付
    物生有孳息者，應返還之。五、就返還之物，已支出必要或
    有益之費用，得於他方受返還時所得利益之限度內，請求其
    返還。六、應返還之物有毀損、滅失或因其他事由，致不能
    返還者，應償還其價額。」，民法第259條定有明文；又按
    「遲延之債務，以支付金錢為標的者，債權人得請求依法定
    利率計算之遲延利息。但約定利率較高者，仍從其約定利率
    。」；民法第233條第1項亦定有明文。本件原告已以被告遲
    延給付，經催告後仍未履行為由，而解除雙方間前揭買賣契
    約一節，業如前述，則原告主張依前揭民法第259條第2款規
    定，請求被告應將所受領之金錢117萬元及自受領時即84年4
    月18日起至清償日止，按法定利率年息5%計算之利息，即堪
    認為有理由，應予准許。
參、假執行之宣告：兩造均陳明願預供擔保聲請宣告假執行或免
    為假執行，經核均無不合，爰分別酌定相當金額俱准許之。
肆、本件事證已臻明確，兩造其餘主張及攻擊防禦方法與證據，
    經本院斟酌後，與本件判決結果已不生影響，故不一一論列
    ，附此敘明。
伍、結論：原告之訴為有理由，依民事訴訟法第78條、第390條
    第2項、第392條第2項，判決如主文。
中    華    民    國    99    年    4     月    8     日
            民事第一庭  法  官  許瑞東
以上正本證明與原本無異
如對本判決上訴，須於判決送達後20日內向本院提出上訴狀
中    華    民    國    99    年    4     月    8     日
                        書記官  賴玉芬

司法院資訊處製作；財團法人民間司法改革基金會備份。
